【裁判字號】    97,交聲,1028
【裁判日期】    980330
【裁判案由】    聲明異議
【裁判全文】
臺灣臺南地方法院交通事件裁定        97年度交聲字第1028號
移送機關    交通部公路總局嘉義區監理所臺南監理站
異議人即
受處分人    乙○○
上列受處分人因違反道路交通管理處罰條例案件，對於交通部公
路總局嘉義區監理所臺南監理站民國97年10月13日所為之裁決處
分（處分案號：嘉監南字第裁74-V00000000號），聲明異議，本
院裁定如下：
    主  文
異議駁回。
    理  由
一、原處分意旨略以：受處分人即異議人乙○○（下稱異議人）
    駕駛其所有車牌號碼Ｓ３－０３６１號自用一般小客車，於
    民國九十七年八月二十三日十四時四十分許，在屏東縣恆春
    鎮台２６線與省北路交岔路口處，因駕車行經有燈光號管制
    管制之交岔路口闖紅燈，遭屏東縣警察局恆春分局警員當場
    攔停舉發，嗣經移送機關即交通部公路總局嘉義區監理所臺
    南監理站以其違規事證明確，依照道路交通管理處罰條例第
    五十三條第一項、第六十三條第一項第三款及違反道路交通
    管理事件統一裁罰基準表之規定，裁處異議人罰鍰新臺幣（
    下同）二千七百元，並記違規點數三點。
二、本件異議意旨略以：異議人行經台２６線與省北路Ｙ字路口
    ，異議人欲左轉進入省北路，於路口等待綠燈燈號時，疑因
    前方一箱型自小客車闖紅燈左轉，致異議人於綠燈後行駛時
    ，遭警員於攔查處當場攔停。然員警攔查處距離紅燈停止線
    約有一百零八公尺，依警員所在位置與距離只能看到紅綠燈
    背面，無法分辨該燈號之紅綠燈號誌顏色，再加上前方貨車
    阻擋視線，更無法判別異議人是否於紅燈時通過紅燈停止線
    ，警員之認知即非無誤差之可能，且亦無其他積極證據佐證
    ，因而為此聲明異議，請求撤銷原處分等語。
三、按汽車駕駛人，行經有燈光號誌管制之交岔路口闖紅燈者，
    處罰鍰一千八百元以上五千四百元以下，並予記違規點數三
    點，道路交通管理處罰條例第五十三條第一項、第六十三條
    第一項第三款分別亦定有明文。
四、經查：
(一)、異議人駕駛其所有車牌號碼Ｓ３－０３６１號自用一般小客
    貨車，於九十七年八月二十三日十四時四十分許，在屏東縣
    恆春鎮台２６線與省北路交岔路口，因駕車行經有燈光號管
    制管制之交岔路口闖紅燈，遭屏東縣警察局恆春分局警員當
    場製單舉發等情，有屏東縣警察局九十七年八月二十三日屏
    警交字第Ｖ00000000號舉發違反道路交通管理事件
    通知單及原處分機關九十七年十月十三日嘉監南字第裁７４
    －Ｖ00000000號裁決書各一份在卷可稽。
(二)、又證人即本件舉發之警員甲○○於九十七年十二月十日本院
    調查時到庭結證：「（本件是否你舉發，情形如何？〈提示
    舉發單並告以要旨〉）是我舉發的，該路口是三時向號誌，
    很多不規則的三岔路口均設有此三時向號誌，其變換程序有
    三種變化，該路口第一個變化是『只能向右邊行駛箭頭綠燈
    』，此時不能左轉，第二個變化是『紅燈』，另該路口有機
    車停等區，並設有機車專用號誌燈，此時只能由該二段式停
    等待轉之機車行駛，此時第一部車胡得福先生與第二部車乙
    ○○先生緊跟機車左轉，第三個變化是『有兩個箭頭綠燈』
    ，此時不論直行或左轉均無違規。」、「（你當時取締之位
    置是站在三時向號誌變化時序照片之何處？〈提示三時向號
    誌變化時序照片四張，請證人以黑色原子筆圈出並簽名〉）
    在我今日提出三時向號誌變化時序照片２，以黑色原子筆圈
    起處，在樹的北方空地前面路檢，該空地有用木頭架設較高
    之平台，我就站在該平台上可以看清楚該路口。」、「（從
    你站立之位置，是背對該違規地點之號誌，你如何可以確認
    異議人闖紅燈？）我確實看不到違規地點之號誌，但是如果
    我從省北路往北看，可以看到的燈號全部都是紅燈，且當時
    省北路往北之燈號為紅燈，異議人行駛之燈號亦係紅燈，且
    當時有機車依機車專用號誌騎過來。」、「（有何補充？）
    取締當時，我可以看到那兩部自小客車是闖紅燈一起過來的
    。」等語明確（見本院卷第二十六頁至第二十七頁），並有
    證人甲○○當庭提出之現場圖一紙及三時向號誌變化時序照
    片四幀在卷可稽（見本院卷第三十頁至第三十四頁）。
(三)、另交通勤務警察或依法令執行交通稽查任務人員，開單舉發
    違反道路交通管理處罰條例所列之違規事實，經公路主管機
    關或警察機關所為之裁決處罰，本質上為行政處分，係公務
    員基於職務上權力，依法就特定之具體事件所為具公法上效
    果之單方行政行為，基於公務員為公法上行為具有公信力之
    原則，該行政行為當可被推定為真正，其據以依法處分之事
    實認定亦為正確無誤。本此公信原則，乃立法者賦予行政機
    關制定違反道路交通事件統一裁罰標準及處理細則，使執勤
    警員得當機處分以達其維護交通秩序、安全之行政目的。另
    本件警員甲○○與異議人間，並無怨隙，且係毫不相識之人
    ，復經具結在卷，衡情應無設詞攀誣，或虛構違規事實陷害
    異議人之理！且本院查無任何證據足資證明執勤員警有捏造
    事實違法取締之情事存在，則執勤警員本其維護交通秩序、
    安全職責所為之舉發，自應受到合法、正確之推定。綜此，
    依證人甲○○前揭證述可知，證人甲○○於舉發違規當時所
    站立之地點及其係站立在以木頭架設之較高平台上執行取締
    勤務，可清楚辨識台２６線往北方向、省北路往北方向行車
    號誌燈號轉換情形，以及異議人車輛之行進方向，且本件違
    規舉發當時該路口台２６線往北方向及省北路往北方向行車
    號誌燈號均已轉換為紅燈，且該路口機車待轉區之機車依機
    車專用號誌由台２６線往南方向左轉至省北路，另參以異議
    人不爭執其前方之箱型自小客車有闖紅燈之情，而該箱型自
    小客車於闖紅燈後，其後方並有一機車行經該交岔路口進入
    省北路之機慢車道，以及被告所駕駛之上開自小客車，隨後
    跟在該箱型自小客車後方由台２６線往南方向左轉至省北路
    乙情，復經本院當庭勘驗本件採證光碟無訛，此觀本院九十
    七年十二月十日訊問筆錄即明（詳本院卷第二十七頁）。綜
    此，堪認當時該交岔路口之機車專用號誌轉換為綠燈，故有
    一機車經該交岔路口進入省北路之機慢車道，且同時台２６
    線往南方向（即異議人行駛方向）之行車號誌已轉換為紅燈
    。是本件舉發之員警既已排除將遵行行車號誌顯示為左轉箭
    頭綠燈行駛之民眾攔停舉發之可能，再參以前揭之說明，則
    本件異議人於前揭時、地駕駛上開自小客車確有闖紅燈之違
    規行為，應堪認定。
(四)、另異議人雖辯稱員警攔查處距離紅燈停止線約有一百零八公
    尺，並提出空照圖一紙為憑（詳本院卷第五頁）。惟該空照
    圖顯示計算距離之點狀虛線，係自紅燈停止線計算至異議人
    所自陳開單爭執處，顯較異議人所自陳之員警攔車點為長，
    此觀該空照圖一紙即明；另該紅燈停止線至異議人所自陳員
    警之攔車點，經核與證人甲○○證述其取締當時所在之位置
    （證人甲○○證稱在其所提出三時向號誌變化時序照片２，
    以黑色原子筆圈起處執行取締勤務）大致相符。據此，證人
    甲○○舉發本件交通違規時所站立之取締位置，距該紅燈停
    止線，顯較異議人所辯稱之約一百零八公尺為近，自難據異
    議人此部分之辯詞，而為其有利之認定。
五、綜上所述，異議人於上述時、地，駕駛車牌號碼Ｓ３－０３
    ６１號自用一般小客車，行經有燈光號誌管制之交岔路口闖
    越紅燈之違規行為，堪以認定。則移送機關依道路交通管理
    處罰條例第五十三條第一項、第六十三條第一項第三款及違
    反道路交通管理事件統一裁罰基準表之規定，裁處異議人罰
    鍰二千七百元，並記違規點數三點，於法並無違誤。是本件
    異議人之異議為無理由，應予駁回。
六、據上論斷，應依道路交通管理處罰條例第八十七條第二項，
    道路交通案件處理辦法第十九條，裁定如主文。
中    華    民    國    98    年     3    月    30    日
                        交通法庭法  官  陳金虎
以上正本證明與原本無異。
如不服本裁定應於送達後5日內向本院提出抗告狀（應附繕本）
。
                                書記官  蔡明峰
中    華    民    國    98    年    3     月    30    日


司法院資訊處製作；財團法人民間司法改革基金會備份。
